【裁判字號】    95,訴,781
【裁判日期】    950327
【裁判案由】    毒品危害防制條例
【裁判全文】
臺灣高雄地方法院刑事判決               95年度訴字第781號
公  訴  人  臺灣高雄地方法院檢察署檢察官
被      告  甲○○
上列被告因毒品危害防制條例案件，經檢察官提起公訴（95年度
毒偵字第446號），本院判決如下：
    主  文
本件公訴不受理。
    理  由
一、公訴意旨略以：被告甲○○前因施用毒品案件，經送觀察勒
    戒後，認無繼續施用傾向，而由台灣高雄地方法院檢察署檢
    察官於民國88年7 月31日作成88年度偵字第18372 號不起訴
    處分確定。復因施用毒品案件經送觀察勒戒後，認有施用毒
    品之傾向，再送強制戒治，嗣經停止戒治釋放出所，所餘期
    間付保護管束，並於93年1 月28日因毒品危害防制條例修正
    而報結執行程序，該案件經起訴後，則經台灣高雄地方法院
    於92年11月6 日以92年度訴字第2339號判決判處有期徒刑7
    月確定，經入監執行後，於93年11月28日執行完畢。詎其仍
    不思戒除毒癮，明知海洛因業經公告列為毒品危害防制條例
    第2 條第2 項第1 款之第一級毒品，不得施用，竟仍於上開
    強制戒治執行完畢釋放後5 年內，基於施用第一級毒品海洛
    因之概括犯意，自94年6 月間某日起至同年12月12日上午8
    時許，連續在其位於高雄縣林園鄉王公村219 號居處之廁所
    及高雄縣林園鄉○○街32號遊藝場內等處所，以將海洛因摻
    入香煙吸食或以針筒注射靜脈之方式，施用第一級毒品海洛
    因多次。嗣於94年12月14日下午1 時45分許，在高雄縣林園
    鄉○○街32號遊藝場內為警查獲，並扣得注射針筒1 支、夾
    鏈袋1 只，其為警採集之尿液送驗結果，亦呈嗎啡陽性反應
    ，因認被告涉犯毒品危害防制條例第10條第1 項之連續施用
    第一級毒品罪嫌等語。
二、按案件起訴之程序違背規定者，應諭知不受理之判決，刑事
    訴訟法第303 條第1 款定有明文。再者毒品危害防制條例第
    20條第1 項至第3 項規定：「初犯第10條之罪者，檢察官應
    聲請法院裁定令被告入勒戒處所觀察、勒戒，期間不得逾2
    月」、「觀察、勒戒後，檢察官依據勒戒處所之陳報，認受
    觀察、勒戒人無繼續施用毒品傾向者，應即釋放，並為不起
    訴之處分；認受觀察、勒戒人有繼續施用毒品傾向者，檢察
    官應聲請法院裁定令入戒治處所強制戒治，其期間為6 個月
    以上，至無繼續強制戒治之必要為止。但最長不得逾1 年。
    」、「依前項規定為觀察、勒戒或強制戒治執行完畢釋放後
    ，5 年後再犯第10條之罪者，適用本條前2 項之規定」，故
    行為人倘因施用毒品案件，業經前述行政處遇療程執行完畢
    並予釋放後，5 年內再犯施用毒品之罪者，檢察官始得依法
    起訴，此為該條例第10條施用毒品罪之法定訴追要件。至於
    行為人於觀察、勒戒或強制戒治執行完畢釋放後5 年內再犯
    施用毒品之罪，經檢察官依法追訴、法院判決處刑後，再於
    觀察、勒戒或強制戒治執行完畢釋放後5 年以後，再犯施用
    毒品之罪，依毒品危害防制條例第20條第3 項之文義解釋，
    自應適用同條第1 、2 項之規定，送觀察、勒戒及強制戒治
    ，非謂行為人日後均再無接受觀察、勒戒之機會，以符毒品
    危害防制條例之前開規定，係將施用毒品之行為人視為病患
    生犯人，除降低施用者之法定刑外，並採取觀察、勒戒方式
    戒除其身癮，以強制戒治方式戒除其心癮等保案處分措施之
    立法目的。再者，觀察、勒戒及強制戒治係拘束人身自由之
    保安處分，具有將行為人視為病犯，協助其斷除毒癮之性質
    ，與有罪判決及刑之執行，係為確定並實現國家刑罰權，對
    行為人之法益侵害行為予以懲罰之性質不同，自不得以刑之
    執行替代觀察、勒戒或強制戒治之執行效果。台灣高等法院
    暨所屬法院94年度法律座談會之研討結論亦同此見解，合先
    敘明。
三、經查，被告前於88年間因施用毒品案件，經本院院以88年度
    毒聲字第5198號裁定送觀察、勒戒，因認無繼續施用傾向，
    經台灣高雄地方法院檢察署於88年7 月31日作成88年度偵字
    第18372 號不起訴處分確定，嗣於91年間因施用毒品案件，
    經台灣高雄地方法院檢察署起訴並聲請裁定送觀察勒戒，其
    中送觀察勒戒部分，經本院以92年度毒聲字第8190號裁定送
    觀察勒戒後，認有繼續施用傾向，再以92年度毒聲字第949
    號裁定送強制戒治1 年；起訴部分則經本院92年度訴字第23
    39號判決、台灣高等法院高雄分院93年度上訴字第3 號判決
    判處有期徒刑7 月確定。其中強制戒治處分部分，其於92年
    3 月7 日入台灣屏東戒治所戒治，嗣因法律修正而於92 年8
    月14日停止其處分；其中判處有期徒刑7 月部分，則於93年
    4 月28日入監執行，於93年11月28日因徒刑執行期滿出監之
    事實，有台灣高等法院被告前案紀錄表1 件在卷可稽。足見
    被告自94年6 月間某日起再次施用毒品，其施用毒品之時點
    距其於88年7 月31日觀察、勒戒執行完畢之時點已逾5 年，
    其於92年間雖經裁定送觀察勒戒、令入戒治處所接受強制戒
    治處分，惟該處分之執行已因法律修正而中斷，其非因完成
    法律所預設足以戒斷毒癮之治療程序而釋放，與「強制戒治
    執行完畢釋放」要件不合（有台灣高等法院暨所屬法院94年
    11 月 法律座談會研討結論六(四)足資參照），此外，復查無
    被告有何其他觀察、勒戒執行完畢釋放或強制戒治執行完畢
    釋放之情形，揆諸前揭說明，本件非屬被告在觀察、勒戒執
    行完畢或強制戒治執行完畢釋放後，5 年內再施用毒品之情
    形，而與前開毒品危害防制條例第20條第3 項所定之訴追要
    件不符，自不得逕予起訴，而應送觀察、勒戒。是以，本件
    起訴程序於法顯有未合，爰不經言詞辯論，逕為諭知不受理
    判決。
四、據上論斷，應依刑事訴訟法第303 條第1 款、第307 條，判
    決如主文。
中    華    民    國    95    年    3     月    27    日
                  刑事第八庭    審判長法  官  李政庭
                                      法  官  李育信
                                      法  官  賴文姍
以上正本證明與原本無異。
如不服本判決，應於收受送達後10日內向本院提出上訴書狀。
中    華    民    國    95    年     3    月    27    日
                                      書記官  王高山


司法院資訊處製作；財團法人民間司法改革基金會備份。
